【裁判字號】    97,訴,59
【裁判日期】    970619
【裁判案由】    偽造文書等
【裁判全文】
臺灣新竹地方法院刑事判決                97年度訴字第59號
公  訴  人  臺灣新竹地方法院檢察署檢察官
被      告  乙○○
上列被告因偽造文書等案件，經檢察官提起公訴（96年度偵緝字
第667號），本院合議庭裁定適用簡式審判程序，判決如下：
    主  文
乙○○收受贓物，處有期徒刑貳月，如易科罰金，以新臺幣壹仟
元折算壹日。又犯行使偽造私文書罪，處有期徒刑月，如易科
罰金，以新臺幣壹仟元折算壹日，如附表所示偽造之署押均沒收
。應執行有期徒刑肆月，如易科罰金，以新臺幣壹仟元折算壹日
，如附表所示偽造之署押，均沒收。
    事  實
一、乙○○知悉懸掛其父廖明所使用懸掛其所有、已註銷之UT
    Z-135 號車牌之黑色車身輕型機車係贓車（該機車為張麗卿
    所有，原真正車牌號碼為TF3-097 號、車身為銀色，係廖明
    於民國93年11月20日晚上9 時30分許，在新竹市○○街21
    號前所竊得，之後廖明拆下原車牌換上乙○○所有、已註
    銷之UTZ-135 號車牌，廖明並將車身更換為黑色車殼，廖
    明涉嫌竊盜部分，因曾經判決確定，經檢察官另為不起訴
    處分），竟仍基於收受贓物之犯意，於95年7月5日上午8、9
    時許，在其與廖明當時位於新竹市○區○○路1050巷 280
    號8 樓之租屋處，向廖明借用而收受該贓車，以供己使用
    。嗣乙○○於借用收受之當天下午4 時42分許，騎乘上開機
    車行經新竹市○○路544 號前，因後座搭載之人未戴安全帽
    而為警攔下，詎乙○○因係無照駕駛，恐遭開單舉發，竟基
    於行使偽造私文書及偽造署押之犯意，在為警查獲之現場及
    新竹市警察局第三分局青草湖派出所、臺灣新竹地方法院檢
    察署偵訊時，冒用其友人「甲○○」之姓名及出生年月日等
    年籍資料接受警員舉發及應訊，並於如附表所示之時間，在
    附表所示之舉發違反道路交通管理事件通知單、新竹市警察
    局第三分局青草湖派出所調查筆錄、口卡片、逮捕通知書、
    指紋卡片、訊問筆錄、臺灣新竹地方法院檢察署限制住居具
    結書等文件上，偽造「甲○○」之簽名及指印等署押，而偽
    造具有收據、切結性質之舉發違反道路交通管理事件通知單
    、逮捕通知書及臺灣新竹地方法院檢察署限制住居具結書等
    私文書，並交付警員及檢察官而行使之，表示已收受該舉發
    違反道路交通管理事件通知單、逮捕通知及具結願遵照檢察
    官限制住居於住居所之意思，足生損害於甲○○、警察機關
    對於舉發違反道路交通管理事件之正確性及司法機關對偵查
    犯罪之正確性。嗣經警將乙○○冒用「甲○○」名義應訊時
    所捺之指紋卡送往內政部警政署刑事警察局鑑定，經電腦比
    對發現與該局檔存之乙○○指紋卡指紋相同，始查悉上情。
二、案經張麗卿訴由新竹市警察局第三分局報告臺灣新竹地方法
    院檢察署檢察官偵查起訴。
    理  由
一、本件被告乙○○所犯行使偽造私文書、收受贓物等罪，均非
    死刑、無期徒刑、最輕本刑為3 年以上有期徒刑之罪，或高
    等法院管轄第一審之案件，被告於本院準備程序進行中，就
    被訴事實為有罪之陳述，經本院合議庭認合於刑事訴訟法第
    273條之1之規定，裁定進行簡式審判程序，合先敘明。
二、認定犯罪事實所憑證據及理由
（一）上揭事實，業據被告乙○○於偵查及本院準備程序、簡式
      審判程序時坦承不諱，並經證人廖明證述、告訴人張麗
      卿、被害人甲○○指述在卷（見第667 號偵緝卷第40至41
      頁、第3908號偵卷第13至14頁、第54頁），以及有贓物認
      領保管單、內政部警政署刑事警察局95年10月25日刑紋字
      第0950158994 號鑑驗書各1份（見3908號偵卷第23頁、第
      43頁）、及新竹市警察局第三分局青草湖派出所調查筆錄
      2份、新竹市警察局第三分局通知書2份、新竹市警察局竹
      市警交字第E00000000 號舉發違反道路交通管理事件通知
      單移送聯影本1份、口卡片影本2份、訊問筆錄1 份、臺灣
      新竹地方法院檢察署限制住居具結書1 份、新竹市警察局
      警交字第E00000000 號舉發違反道路交通管理事件通知單
      通知聯1份等附卷可稽，足認被告自白與事實相符。
（二）被告偽造「甲○○」署名及指印，導致甲○○被列為交通
      違規人及犯罪嫌疑人，雖經查明事實真相，但增加無謂之
      交通舉發程序、犯罪偵查程序，自足生損害於甲○○及警
      察機關對於舉發違反道路交通管理事件之正確性、司法機
      關對偵查犯罪之正確性。本件事證明確，被告犯行堪以認
      定。
三、論罪科刑：
（一）罪名：按刑法上之偽造署押罪，係指單純偽造簽名、畫押
      而言，若在制式之書類上偽造他人簽名，已為一定意思表
      示，具有申請書或收據等類性質者，則係犯偽造文書罪（
      最高法院85年度臺非字第146號判決參照）。復按警方依
      刑事訴訟法第88條之1第4項、提審法第2條第1項等規定所
      製作之逮捕通知書，記載被逮捕人何以遭逮捕或拘提等情
      ，其通知本人聯或通知家屬聯如備有「收受人簽章」欄，
      由形式上觀察，於該欄內簽名及捺指印，即足表示由該姓
      名之人收受斯項通知書之證明。其後，將之交付警方，應
      成立刑法第216條、第210條之行使偽造私文書罪。是被告
      冒用「甲○○」之名義而偽造附表（除編號1、4、8 外）
      所示之署名及指印行為，係犯同法第217 條之偽造署押罪
      。又被告在附表編號1、4、8 之舉發違反道路交通管理事
      件通知單、逮捕通知書、限制住居具結書上簽名並按捺指
      印，進而持以行使，係犯刑法第216條、210條之行使偽造
      私文書罪。
（二）接續犯包括一罪：被告為隱匿身分逃避刑責，冒用「甲○
      ○」之名義，接續偽造附表編號之「甲○○」署押及指印
      多枚，及附表編號、逮捕通知書、編號限制住居具結書之
      私文書，復持以行使，均係基於一個冒名應訊、逃避刑責
      之單一犯意，且數行為於密切接近時地實施，侵害同一法
      益，各行為間獨立性極為薄弱，依一般社會觀念，在時間
      差距上，難以強行分開，在刑法評價上，以視為數個舉動
      之接續施行，應為接續犯，為包括之一罪。再被告所犯偽
      造署押乃係偽造私文書之階段行為，偽造私文書後復持以
      行使，其偽造之低度行為應為行使之高度行為所吸收，均
      不另論罪。
（三）被告乙○○收受機車部分，係犯刑法第349條第1項之收受
      贓物罪
（四）被告所犯收受贓物、行使偽造私文書等罪，犯意個別，行
      為互異，應予分論併罰。
（五）量刑：爰審酌被告漠視他人財產法益，任意收受贓物，造
      成損害，另為躲避交通舉發、收受贓物刑責，竟冒名應訊
      以脫免刑責，可能使被冒名者本人無辜受刑事處分與危害
      偵查犯罪機關偵查犯罪之正確性，犯罪動機可議，犯罪情
      節與所生危害非輕，惟其犯後坦承全部犯行，態度尚稱良
      好，收受贓物部分經告訴人張麗卿原諒等一切情狀，分別
      量處如主文所示之刑，及諭知易科罰金之折算標準，並定
      其應執行之刑，以資懲儆。
（六）沒收：如附表所示文件上所偽造之「甲○○」署押共53枚
      （含署名14枚及指印39枚）均同為代表該被冒用者之姓名
      ，不問屬於犯人與否，均應依刑法第219條之宣告沒收。
四、據上論斷，應依刑事訴訟法第273之1第1項、第299條第1 項
    ，刑法第349條第1項、第210條、第216條、第219條、 第41
    條第1項前段、第51條第5款，刑法施行法第1條之1，判決如
    主文。
中    華    民    國    97    年    6     月    19    日
                  刑事第六庭    法  官  黃美盈
以上正本證明與原本無異。
如不服本判決應於收受本判決後10日內向本院提出上訴書狀，其
未敘述上訴理由者，並得於提起上訴後10日內向本院補提理由書
狀(均須按他造當事人之人數附繕本)「切勿逕送上級法院」。
中    華    民    國    97    年    6     月    19    日
                                書記官  吳美雲
附錄本案論罪科刑法條：
刑法第349條第1項（普通贓物罪）
收受贓物者，處 3 年以下有期徒刑、拘役或 5 百元以下罰金。
刑法第216條（行使偽造變造或登載不實之文書罪）
行使第210條至第215條之文書者，依偽造、變造文書或登載不實
事項或使登載不實事項之規定處斷。
刑法第210條（偽造變造私文書罪）
偽造、變造私文書，足以生損害於公眾或他人者，處 5 年以下
有期徒刑。
附表：
┌─┬──────┬────────────┬─────┐
│編│時 間、地 點│文                    件│偽 造 署押│
│號│            │                        ├──┬──┤
│  │            │                        │簽名│指印│
├─┼──────┼────────────┼──┼──┤
│1 │95年7月5日下│新竹市警察局竹市警交字第│2枚 │無  │
│  │午4時42分許 │E0000000號舉發違反道路交│    │    │
│  │，新竹市明湖│通管理事件通知單（移送聯│    │    │
│  │路544號前   │及存根聯）              │    │    │
├─┼──────┼────────────┼──┼──┤
│2 │95年7月5日晚│新竹市警察局第三分局青草│3枚 │5枚 │
│  │上7時10分許 │湖派出所調查筆錄第1次   │    │    │
│  │至同日19時25│                        │    │    │
│  │分許，青草湖│                        │    │    │
│  │派出所      │                        │    │    │
├─┼──────┼────────────┼──┼──┤
│3 │95年7月6日上│新竹市警察局第三分局青草│2枚 │8枚 │
│  │午6時40分許 │湖派出所調查筆錄第2次   │    │    │
│  │至同日上午7 │                        │    │    │
│  │時10分許，青│                        │    │    │
│  │草湖派出所  │                        │    │    │
├─┼──────┼────────────┼──┼──┤
│4 │95年7月5日，│新竹市警察局第三分局逮捕│2枚 │2枚 │
│  │青草湖派出所│通知書                  │    │    │
├─┼──────┼────────────┼──┼──┤
│5 │95年7月5日，│乙○○及甲○○之口卡片影│2枚 │2枚 │
│  │青草湖派出所│本                      │    │    │
├─┼──────┼────────────┼──┼──┤
│6 │95年7月6日，│指紋卡片                │無  │20枚│
│  │青草湖派出所│                        │    │    │
├─┼──────┼────────────┼──┼──┤
│7 │95年7月6日下│臺灣新竹地方法院檢察署檢│1枚 │無  │
│  │午3時7分許至│察官訊問筆錄            │    │    │
│  │同日下午3時 │                        │    │    │
│  │14分許，臺灣│                        │    │    │
│  │新竹地方法院│                        │    │    │
│  │檢察署      │                        │    │    │
├─┼──────┼────────────┼──┼──┤
│8 │95年7月6日下│臺灣新竹地方法院檢察署限│2枚 │2枚 │
│  │午3時15時14 │制住居具結書            │    │    │
│  │分許，臺灣新│                        │    │    │
│  │竹地方法院檢│                        │    │    │
│  │察署        │                        │    │    │
└─┴──────┴────────────┴──┴──┘


司法院資訊處製作；財團法人民間司法改革基金會備份。
